【裁判字號】    97,上易,717
【裁判日期】    971105
【裁判案由】    竊盜
【裁判全文】
臺灣高等法院高雄分院刑事判決         97年度上易字第717號
上  訴  人  臺灣高雄地方法院檢察署檢察官
被      告  乙○○
上列上訴人因被告竊盜案件，經檢察官向臺灣高雄地方法院聲請
簡易判決處刑（案號：臺灣高雄地方法院檢察署97年度速偵字第
150 號），經該院高雄簡易庭為有罪判決後，被告不服向該院合
議庭提起上訴，嗣經合議庭改依第一審通常程序審判後，於民國
97年7 月10日以97年度簡上字第479 號為無罪判決，上訴人不服
，提起上訴，本院判決如下：
     主  文
上訴駁回。
     事  實
一、聲請簡易判決處刑意旨略以：被告乙○○意圖為自己不法之
    所有，於民國（下同）97年3 月28日下午2 時25分許，在高
    雄縣岡山鎮○○路與河華路口路旁之由甲○○擺設之石蓮花
    攤位上，先拆開甲○○所有之行動電話，再抽出其中之SIM
    卡而竊取該卡片得手。嗣經甲○○報警處理，乙○○見警方
    到場調查，復將上揭SIM 卡丟棄於現場草地，仍為警方拾獲
    ，因認被告乙○○涉犯刑法第320 條第1 項之竊盜罪嫌等語
    。
二、公訴意旨認被告乙○○涉犯前揭竊盜犯行，係以：被告之自
    白、被害人甲○○之指訴及扣案之SIM 卡等，為其論罪之依
    據。
三、按傳聞法則之重要理論依據，在於傳聞證據未經當事人之反
    對詰問予以核實，乃予排斥，惟若當事人已放棄對原供述人
    之反對詰問權，於法院審判時表明同意該等傳聞證據可作為
    證據，基於證據資料愈豐富，愈有助於真實發現之理念，並
    貫徹刑事訴訟法修法加重當事人進行主義之精神，確認當事
    人對於證據能力有處分權之制度，傳聞證據經當事人同意作
    為證據，法院認為適當者，亦得為證據。本件檢察官、被告
    於本院準備程序時已表示對於全案卷證所存證據均同意有證
    據能力（見本院卷第21至22頁），本院復斟酌該等證據並非
    非法取得，亦無證明力明顯過低之情形，以之作為證據，應
    屬適當，是依刑事訴訟法第159 條之5 第1 項規定，應認該
    等證據均得採為證據。
四、按犯罪事實應依證據認定之，無證據不得認定犯罪事實；不
    能證明被告犯罪者，應諭知無罪之判決，刑事訴訟法第154
    條第2 項、第301 第1 項分別定有明文。又認定犯罪事實所
    憑之證據，雖不以直接證據為限，間接證據亦包括在內，然
    而無論直接或間接證據，其為訴訟上之證明，須達於通常一
    般之人均不致有所懷疑，而得確信其為真實之程度者，始得
    據為有罪之認定，最高法院76年度臺上字第4986號判例意旨
    可資參照。又檢察官對於起訴之犯罪事實，應負提出證據及
    說服之實質舉證責任，倘其所提出之證據，不足為被告有罪
    之積極證明，或其指出證明之方法，無從說服法院以形成被
    告有罪之心證，基於無罪推定之原則，自應為被告無罪判決
    之諭知，最高法院92年度臺上字第128 號判例意旨亦已明揭
    其旨。復按刑法竊盜罪之成立，除須有竊取他人財物之行為
    外，尚以行為人有為自己或第三人不法所有意圖之主觀違法
    要件，始足當之；所謂不法所有，係指非法取得他人之物，
    據為自己或第三人所有而言，最高法院75年度臺上字第8 號
    、87年度臺上字第1205號判決意旨論述綦詳。
五、訊據被告乙○○固不否認有於前揭時、地擅自拿取甲○○之
    行動電話中之SIM 卡之事實，然堅決否認有何竊盜犯行，辯
    稱：當時伊已喝醉，伊因與甲○○發生口角，不想讓對方打
    電話，所以將行動電話內之SIM 卡拿出來，伊並無據為己有
    之意等語。經查：
  (一)關於本件事發經過情形，證人即被害人甲○○於警詢時證稱
    ：當時伊正在攤位上做生意，突然被告到攤位上大聲喧擾，
    並拍打冰桶，說剛才向伊購買石蓮花的人是伊的什麼人，說
    被告的車子遭對方車輛擦撞，問伊是否認識剛才向伊買石蓮
    花的人，伊因見被告全身都是酒味，又是滿口三字經、大聲
    喧擾，伊嚇得就跑了，等伊看到警察經過時就請警察處理等
    語（見警卷第9 頁）。復於原審證稱：「（問：97年3 月28
    日在你的攤位發生何事？）當天我在做生意，我在賣石蓮花
    的攤位，有人買了1 瓶石蓮花，在我的攤位前面被告跟人家
    發生交通事故，跟我買石蓮花的那個人就走出去，過沒多久
    就跟被告一起回來，我有聞到被告身上有酒味，被告就打、
    罵我攤位的冰箱，他就問我跟買我石蓮花的那個人有什麼關
    係，為什麼要當和事佬，之後買石蓮花那個人就騎機車走了
    ，被告就留在我的攤位，我因為會害怕我就離開現場4 、5
    分鐘，我離開我的攤位不太遠，回來之後就發現我手機被打
    開，裡面晶片卡不見了，我看不到他在攤位做什麼事情，後
    來我回來他人還在攤位那邊，我看晶片卡不見了，我就跟他
    要，但是他不還我，他還跑去其他地方跟人家鬧，鬧完之後
    又回來我的攤位，剛好警察來了，就把被告抓走了，至於時
    間的長短因為我當時很緊張，我也不知道時間到底多久，我
    只記得大約時間。」「（問：他為何會去質問你跟向你買石
    蓮花那個人有什麼關係？）因為跟我買石蓮花的那個人把機
    車停在我的攤位旁邊，所以被告可能認為那個人跟我有關係
    ，才來質問我。」「（問：你跟他要晶片卡他為何沒有還你
    ？）他說我剛剛跑了，如何證明說石蓮花攤位是我的，他沒
    有提到要還我晶片卡的事情。」「（問：他跟你講了多久才
    離開？）有超過10分鐘以上。」「（問：你說他剛剛離開又
    回來，他當時離開去哪裡？）警察還沒有來之前，我有看到
    他拿我冰箱裡面石蓮花去羊肉店要推銷，差不多10公尺左右
    ，過了不久又走回來，警察就來了，他看到警察把卡片丟在
    攤位後面草皮裡，被警察發現了。」等語（見原審卷第31至
    32頁），此等情節復為被告所不否認（見原審卷第34、35頁
    ）；再參以被告於97年3 月28日當日下午3 時2 分許，經警
    測量其呼氣酒精濃度，高達每公升0.93毫克（此有酒精濃度
    測試單附卷可按，見警卷第17頁）乙節，是堪認證人甲○○
    上揭所言，應與事實相符，而可採信。
  (二)紬繹證人甲○○前開所述情節及被告酒測結果，可知被告於
    本件事發之初，確曾有飲酒及因交通事故而與他人發生衝突
    之情事；復參酌甲○○向被告索討SIM 卡時，被告明知甲○
    ○已知SIM 卡業經其取走，竟不僅未出言否認，甚至仍一再
    質疑甲○○剛才離開攤位，如何證明攤位係其所有，甚至將
    甲○○攤位上之石蓮花拿至附近商家推銷，凡此皆顯與一般
    正常人之言行反應有異乙節，顯見被告確係因酒後與他人發
    生衝突，因而仗勢酒意，藉故鬧事拿取甲○○之SIM 卡，用
    以宣洩自己不滿之情緒，是被告辯稱其當時已喝醉，拿走SI
    M 卡並無據為己有之不法所有意圖等語，尚難遽認全無可採
    。況且，倘若被告確有竊取甲○○財物之意圖，依諸常情，
    其大可將行動電話機具連同其內之SIM 卡一併取走，因行動
    電話機具本身之使用價值及流通度通常更「高且易」於SIM
    卡，被告實無需大費周章拆開手機取出SIM 卡，卻將手機留
    在攤位上不一併取走之理。再者，被告若真有竊取SIM 卡之
    意，則其於取得SIM 卡之後，衡情亦應迅速逃離現場，以免
    遭警查緝，然其卻任憑甲○○返回現場向其索討SIM 卡，此
    舉亦實與一般竊盜犯所為不符，而益徵被告係因飲酒後與他
    人發生衝突，因而仗勢酒意藉故鬧事而拿取甲○○之SIM 卡
    ，以達滋擾甲○○之目的，並非基於意圖為自己不法所有之
    竊盜犯意而取走甲○○之SIM 卡，應無疑義，故被告上揭所
    辯並無竊盜犯意等語，應屬可採。
  (三)至被告於偵查中雖供稱：伊有拿SIM 卡，且看到警察就丟在
    草地上等語（見偵卷第3 頁）；核與其於警詢陳稱：伊有拆
    開甲○○的行動電話拿取SIM 卡放在上衣口袋內，後來警察
    來時，伊就丟在攤位後方草地上等語（見警卷第5 至6 頁）
    相符。惟被告於警詢亦已供稱：伊之所以拿甲○○的SIM 卡
    ，是因為要防止甲○○打電話給另1 男子，伊要等幫伊處理
    車禍的男子回來等語（見警卷第5 至6 頁），顯見被告固有
    坦承拿取甲○○SIM 卡之情事，惟並未承認有意圖不法所有
    之竊盜犯意，是公訴意旨認被告就上開竊盜犯行業已自白，
    容有誤會。再被告於警察到場處理時，並未將SIM 卡交還甲
    ○○，反而棄置在草地上之情，固如上述，然本件被告既係
    飲酒後藉故滋事，則於滋事過程中突見員警前來，為免為警
    查察其是否涉及不法或有無故意擾民之舉，一時情急，乃迅
    將SIM 卡丟棄於地，亦非悖諸事理，且僅由被告此舉，亦難
    遽認被告拿取該SIM 卡之初，即具有不法所有意圖之竊盜犯
    意。
  (四)綜上，被告雖有無故拿取被害人甲○○之SIM 卡之行為，惟
    被告此舉既僅意在滋擾甲○○，而非有意竊取該SIM 卡，則
    自難繩之以刑法竊盜罪責。此外，本院復查無其他積極證據
    ，足以證明被告確有竊盜犯行，犯罪自屬不能證明，依諸前
    揭刑事訴訟法第301 條第1 項之規定，自應為其無罪之諭知
    。
六、原審因而為被告無罪之判決，核無不合。檢察官上訴仍執前
    開情詞，指摘原判決不當，為無理由，應予駁回。
據上論結，爰依刑事訴訟法第368條，判決如主文。
本案經檢察官張金塗到庭執行職務。
中    華    民    國    97    年    11    月    5     日
              刑事第一庭    審判長法  官  翁慶珍
                                  法  官  莊崑山
                                  法  官  徐美麗
以上正本證明與原本無異。
不得上訴。
中    華    民    國    97    年    11    月    5     日
                                  書記官  賴梅琴


司法院資訊處製作；財團法人民間司法改革基金會備份。
